【裁判字號】    94,訴,677
【裁判日期】    950623
【裁判案由】    違反毒品危害防制條例
【裁判全文】
臺灣雲林地方法院刑事判決               94年度訴字第677號
公  訴  人  臺灣雲林地方法院檢察署檢察官
被      告  丁○○
                    國民
                    （現另案在臺灣雲林監獄執行中）
選任辯護人  李建忠律師
被      告  乙○○
                    國民
                    （現另案在臺灣雲林第二監獄執行中）
指定辯護人  本院公設辯護人  甲○○
被      告  丙○○
                    國民
選任辯護人  簡承佑律師
            張育誠律師
上列被告因違反毒品危害防制條例案件，經檢察官提起公訴（94
年度偵字第2273號），本院判決如下：
    主  文
(一)丁○○連續販賣第二級毒品，處有期徒刑捌年，褫奪公權伍年
  ，因販賣第二級毒品甲基安非他命所得之新臺幣柒仟元沒收之
  ，如全部或一部不能沒收時，以其財產抵償之，扣案之第二級
  毒品甲基安非他命壹包（驗前毛重捌佰拾公克，取樣零點貳
  陸公克鑑析用罄）、拾貳包（驗前毛重肆佰陸拾點伍公克，
  取樣零點壹零公克鑑析用罄）沒收銷燬之，包裝上開第二級毒
  品甲基安非他命之夾鏈袋共拾肆袋沒收之，扣案之行動電話壹
  支（廠牌NOKIA 、門號0000000000號）、包裝第二級毒品甲基
  安非他命之塑膠袋個、牛皮紙袋壹個均沒收之；又轉讓第一
  級毒品，處有期徒刑壹年貳月，扣案之第一級毒品海洛因柒包
  、貳罐（合計淨重貳拾玖點陸肆公克）沒收銷燬之，包裝上開
  第一級毒品海洛因之夾鏈袋柒個、玻璃罐貳個均沒收之，扣案
  之第二級毒品甲基安非他命貳包（驗前毛重合計肆點柒伍公克
  ）沒收銷燬之，包裝上開第二級毒品甲基安非他命之夾鏈袋貳
  個沒收之。應執行有期徒刑捌年拾月，褫奪公權伍年，因販賣
  第二級毒品甲基安非他命所得之新臺幣柒仟元沒收之，扣案之
  第二級毒品甲基安非他命壹包（驗前毛重捌佰拾公克，取樣
  零點貳陸公克鑑析用罄）、拾貳包（驗前毛重肆佰陸拾點伍
  公克，取樣零點壹零公克鑑析用罄）沒收銷燬之，包裝上開第
  二級毒品甲基安非他命之夾鏈袋共拾肆袋沒收之，扣案之行動
  電話壹支（廠牌NOKIA 、門號0000000000號）、包裝第二級毒
  品甲基安非他命之塑膠袋個、牛皮紙袋壹個均沒收之；扣案
  之第一級毒品海洛因柒包、貳罐（合計淨重貳拾玖點陸肆公克
  ）、第二級毒品甲基安非他命貳包（驗前合計毛重肆點柒伍公
  克）均沒收銷燬之，包裝上開第一級毒品海洛因之夾鏈袋柒個
  、玻璃罐貳個、包裝上開第二級毒品甲基安非他命之夾鏈袋貳
  個均沒收之。
(二)乙○○持有第一級毒品，處有期徒刑肆月，扣案之第一級毒品
  海洛因柒包、貳罐（合計淨重貳拾玖點陸肆公克）、第二級毒
  品甲基安非他命貳包（驗前合計毛重肆點柒伍公克）均沒收銷
  燬之，包裝上開第一級毒品海洛因之夾鏈袋柒個、玻璃罐貳個
  、包裝上開第二級毒品甲基安非他命之夾鏈袋貳個均沒收之；
  又意圖販賣而持有第二級毒品，處有期徒刑貳年捌月，扣案之
  第二級毒品甲基安非他命壹包（驗前毛重捌佰拾公克，取樣
  零點貳陸公克鑑析用罄）沒收銷燬之，包裝上開第二級毒品甲
  基安非他命之夾鏈袋貳個、行動電話壹支（廠牌PANASONIC 、
  門號0000 000000 號）、電子秤壹臺、分裝袋（空夾鏈袋）壹
  袋均沒收之。應執行有期徒刑貳年拾月，扣案之第一級毒品海
  洛因柒包、貳罐（合計淨重貳拾玖點陸肆公克）、第二級毒品
  甲基安非他命貳包（驗前合計毛重肆點柒伍公克）均沒收銷燬
  之，包裝上開第一級毒品海洛因之夾鏈袋柒個、玻璃罐貳個、
  包裝上開第二級毒品甲基安非他命之夾鏈袋貳個均沒收之；扣
  案之第二級毒品甲基安非他命壹包（驗前毛重捌佰拾公克，
  取樣零點貳陸公克鑑析用罄）沒收銷燬之，包裝上開第二級毒
  品甲基安非他命之夾鏈袋貳個、行動電話壹支（廠牌PANASONI
  C 、門號0000000000號）、電子秤壹臺、分裝袋（空夾鏈袋）
  壹袋均沒收之。
(三)丙○○無罪。
    事實及理由
甲、有罪部分：
壹、犯罪事實：
一、丁○○基於意圖營利、販賣第二級毒品甲基安非他命（以下
    簡稱甲基安非他命）之概括犯意，自民國94年03月上旬某日
    起，至同年04月底某日止，在雲林縣斗南鎮麥當勞速食店附
    近、雲林縣斗六市○○路43號乙○○住處、斗六市「二吉軒
    豆漿店」附近等地，連續3 次販賣甲基安非他命與乙○○，
    每次1 包（數量不詳），價格分別為新臺幣（下同）3,000
    元、2,000 元、2,000 元，一手交錢，一手交貨，共販賣甲
    基安非他命得款7,000 元。
二、丁○○因車禍須住院治療，其基於轉讓第二級毒品甲基安非
    他命之概括犯意，及轉讓第一級毒品海洛因（以下簡稱海洛
    因）之犯意，於94年05月17日，在雲林縣斗南鎮○○○路燦
    坤電子賣場附近，同時轉讓海洛因7 包（合計淨重在29.64
    公克以上）、甲基安非他命2 包（合計毛重在4.75公克以上
    ）與乙○○，而將上開毒品寄放與乙○○。乙○○受丁○○
    之託，基於持有海洛因、甲基安非他命之犯意，於上開時地
    ，收受上開海洛因、甲基安非他命而持有之。
三、丁○○賡續販賣甲基安非他命之概括犯意，於94年05月19日
    ，在高雄市○○路與青年路之聖和骨科醫院病房內，以60萬
    元代價，向綽號「豆花」之姓名年籍不詳之成年男子，購入
    甲基安非他命1 包（毛重將近1,300 公克，以2 個夾鏈袋裝
    成1 包），意圖營利而販入甲基安非他命。
四、丁○○於販入上開甲基安非他命之初，因甲基安非他命之數
    量甚鉅，欲將部分甲基安非他命寄放與乙○○，於取得甲基
    安非他命之後，丁○○在上開病房內，將甲基安非他命分裝
    ，1 包毛重830 公克、餘毛重約460.53公克（其後丁○○自
    行分裝成12包），其中1 包（毛重830 公克），與綽號「豆
    花」之姓名年籍不詳之成年男子，基於運輸、轉讓甲基安非
    他命之犯意聯絡，丁○○本於上開轉讓甲基安非他命之概括
    犯意，於同日下午04時許，在上開病房內，將其中1 包甲基
    安非他命，囑由不知情之計程車司機丙○○，駕駛車牌號碼
    Y4-199號計程車，運輸該包甲基安非他命，至雲林縣斗南鎮
    ○○○路116 巷前（燦坤電子賣場附近），於同日晚上06時
    10分許，轉讓與乙○○，而利用丙○○運輸、轉讓甲基安非
    他命。
五、乙○○於94年05月19日下午，經丁○○通知前往接取上開甲
    基安非他命1 包（毛重830 公克），乙○○基於販賣甲基安
    非他命之意圖，於同日晚上06時10分許，在雲林縣斗南鎮○○○路116 巷前（燦坤電子賣場附近），取得不知情丙○○
    交付之上開甲基安非他命1 包，意圖販賣而持有之。
六、嗣於94年05月19日晚上06時15分許，司法警察人員見時機成
    熟，在斗南鎮燦坤電子賣場附近，當場逮捕乙○○、丙○○
    ，在乙○○駕駛之車牌號碼5431-JZ 自小客車內，扣得丙○○交付之上開甲基安非他命1 包（毛重830 公克）、包裝該
    包甲基安非他命之包裝袋4 個、丁○○轉讓與乙○○之甲基
    安非他命2 包（合計毛重4.75公克，超過部分已供乙○○施
    用完畢）、海洛因7 包、2 罐（合計淨重29.64 公克，2 罐
    係乙○○自行分裝，部分供乙○○施用）、乙○○所有，與
    丁○○聯繫接取甲基安非他命所用之行動電話1 支（廠牌PA
    NASONIC 、門號0000000000號），乙○○復帶同司法警察人
    員至雲林縣斗六市○○路43號租處，查扣乙○○所有，預備
    用以分裝甲基安非他命販賣之電子秤1 臺、空夾鏈袋1 袋等
    物。於94年09月08日凌晨，司法警察人員在嘉義縣民雄鄉○○村○○○街11號前，逮捕通緝犯丁○○，查扣上開三、四
    所示丁○○購入剩餘之甲基安非他命12包（已另經丁○○分
    裝成12包，毛重460.53公克）、丁○○所有，與丙○○聯繫
    運輸轉讓甲基安非他命用之行動電話1 支（廠牌NOKIA 、門
    號0000000000號）等物。
貳、認定犯罪事實所憑之證據及理由：
一、審判範圍之說明：起訴書認被告丁○○、乙○○共犯販賣海
    洛因、甲基安非他命，觸犯毒品危害防制條例第4 條第1 項
    、第2 項之販賣第一級毒品罪、販賣第二級毒品罪。公訴檢
    察官認起訴書誤載，應更正犯罪事實如上開犯罪事實，並更
    正被告丁○○所犯法條為毒品危害防制條例第4 條第2 項之
    販賣、運輸第二級毒品罪、第8 條第1 項、第2 項之轉讓第
    一級、第二級毒品罪；被告乙○○係犯同條例第5 條第2 項
    意圖販賣而持有第二級毒品罪、第11條第1 項、第2 項持有
    第一級、第二級毒品罪。
二、證據能力部分：被告丁○○、乙○○及其辯護人對檢察官所
    舉被告以外之人於審判外之書面供述筆錄，於審判程序同意
    作為證據，本院審酌該書面陳述作成時之情況，認為適當，
    依刑事訴訟法第159 條之5 第1 項之規定，認均有證據能力
    。
三、證明力部分：
(一)、海岸巡防總局中部地區巡防局扣押物品目錄表、扣案物照片
    （94年度偵字第2273號卷一第25頁至第27頁、警卷第62頁至
    第76頁），足以證明：司法警察於94年05月19日逮捕被告乙○○時，搜索扣押本案之海洛因7 包、2 罐、甲基安非他命
    3 包（1 包毛重830 公克、1 包毛重0.85公克、1 包毛重3.
    9 公克）、電子秤1 臺、分裝袋（空夾鏈袋）1 袋、行動電
    話1 支（廠牌PANASONIC 、門號0000000000號）、運輸甲基
    安非他命用之外包裝袋4 個等物。
(二)、海岸巡防總局中部地區巡防局扣押物品目錄表、扣案物照片
    （94年度偵字第2273號卷二第38頁、第43頁、第45頁），足
    以證明：司法警察於94年09月08日逮捕被告丁○○時，搜索
    扣押本案之甲基安非他命1 袋（12包、毛重約464.2 公克）
    、行動電話1 支（廠牌NOKIA 、門號0000000000號）等物。
(三)、扣案之甲基安非他命2 小包（標示毛重0.85公克、3.9 公克
    ）、1 大包（標示毛重830 公克）、12包（標示毛重約464.
    2 公克），經當庭勘驗包裝袋內確係白色結晶體，其中毛重
    830 公克之甲基安非他命，據被告丁○○、乙○○於審判中
    所供，原係由扣案之2 個透明夾鏈袋包裝，現包裝該甲基安
    非他命之包裝袋，是司法警察人員於扣押後，另行裝袋。以
    上足以證明：被告丁○○販賣、運輸、轉讓甲基安非他命之
    犯罪事實；被告乙○○持有、意圖販賣而持有甲基安非他命
    之犯罪事實。
(四)、扣案之電子秤1 臺、分裝袋（空夾鏈袋）1 袋，足以證明：
    被告乙○○曾用以分裝甲基安非他命，其具分裝甲基安非他
    命販賣之意圖。
(五)、扣案之甲基安非他命毛重830 公克之外包裝袋4 個，經當庭
    勘驗，其中2 個為半透明塑膠袋、1 個為便利商店塑膠袋、
    1 個為牛皮紙袋，足以證明：被告丁○○用以包裝毛重830
    公克之甲基安非他命，便於運輸、轉讓該包甲基安非他命。
(六)、扣案之行動電話2 支（廠牌NOKIA 、門號0000000000號、廠
    牌PANASONIC 、門號0000000000號，經本院當庭勘驗無誤）
    、被告乙○○之電話通訊監察錄音譯文（94年度偵字第2273
    號卷一第56頁、第57頁）、被告丁○○之電話通訊監察錄音
    譯文（94年度偵字第2273號卷一第62頁），足以證明：被告
    丁○○、乙○○以上開電話聯繫，約定取交毛重830 公克甲
    基安非他命之時地，被告丁○○又以上開電話與被告丙○○
    聯繫，約明轉讓上開甲基安非他命之對象（即被告乙○○）
    。
(七)、憲兵司令部刑事鑑識中心94年08月08日鑑驗通知書（94年偵
    字第2273號卷一第101 頁），足以證明：被告乙○○經搜索
    扣押之顆粒3 包（即上開毛重830 公克、3.9 公克、0.85公
    克共3 包），有甲基安非他命成份，淨重821.69公克，取樣
    0.26公克鑑析用罄，驗餘淨重821.43公克。
(八)、法務部調查局94年07月21日鑑定通知書（94年偵字第2273號
    卷一第103 頁），足以證明：被告乙○○經搜索扣押之白粉
    7 包、2 罐，經鑑驗結果，均含海洛因成分，合計淨重29.6
    4 公克，純度25.91%，純質淨重7.68公克。
(九)、內政部警政署刑事警察局95年01月11日鑑定書（審判卷一第
    211 頁），足以證明：被告丁○○經搜索扣押之甲基安非他
    命1 袋，鑑驗結果其上標示464.2 公克，經檢視有12包，分
    別予以編號A 至L ，經檢視均為白色不規則結晶，外觀型態
    相似，抽取編號I 鑑定，驗前總毛重460.53公克，包裝塑膠
    袋總重約22.08 公克，編號I 淨重36.42 公克，取0.10公克
    鑑定用罄，餘36.32 公克，檢出二級毒品甲基安非他命成分
    ，純度約98% 。
(十)、被告丙○○於警詢、檢察官面前、及本院審理時之供述筆錄
    ：被告丙○○供述受丁○○、綽號「豆花」之人之託，運輸
    扣案之甲基安非他命（毛重830 公克）至約定地點交付與乙○○而為警查獲。
(十一)、被告乙○○於警詢之供述筆錄、檢察官面前之供述筆錄、本
    院準備程序中之供述筆錄、其以證人身分於本院審判中之具
    結證述、及其於本院審判程序中之供述，足以證明：1.被告
    丁○○販賣甲基安非他命與乙○○，2.被告丁○○因車禍而
    寄放、轉讓海洛因、甲基安非他命與乙○○，3.被告丙○○
    交付甲基安非他命與乙○○時，為司法警察逮捕查獲，並扣
    得上開三(一)所示之物，4.扣案之電子秤、分裝袋（空夾鏈袋
    ）一袋，為被告乙○○所有，用以分裝甲基安非他命之用，
    5.被告乙○○對其上開犯罪事實坦白承認。
(十二)、被告丁○○於警詢、檢察官面前、其以證人身分於本院審判
    中之具結證述、及其於本院審判中之供述，足以證明：1.被
    告丁○○為警逮捕扣得上開三(二)所示之物，2.被告丁○○向
    綽號「豆花」之人購入甲基安非他命約1,300 公克，並即在
    醫院病房內分裝，其中1 包毛重830 公克，委由綽號「豆花
    」之人聯繫被告丙○○運至約定地點轉讓與被告乙○○，3.
    被告丁○○對上開犯罪事實坦白承認。
(十三)、被告丁○○、乙○○之自白，核與其他證據資料相符，其自
    白真實可信，其2人犯行均堪認定，自應依法論科。
、論罪科刑之理由：
一、被告丁○○所為，係犯毒品危害防制條例第4 條第2 項之販
    賣第二級毒品罪、運輸第二級毒品罪、第8 條第1 項、第2
    項之轉讓第一級毒品罪、轉讓第二級毒品罪。被告丁○○持
    有海洛因之低度行為，為轉讓海洛因之高度行為所吸收，被
    告丁○○持有甲基安非他命之低度行為，為販賣、運輸、轉
    讓甲基安非他命之高度行為所吸收，均不另論罪。被告丁○○與綽號「豆花」之不詳姓名年籍之人，就運輸第二級毒品
    罪部分，有犯意聯絡，行為分擔，為共同正犯。被告乙○○
    所為，係犯毒品危害防制條例第11條第1 項、第2 項之持有
    第一級毒品罪、持有第二級毒品罪、第5 條第2 項意圖販賣
    而持有第二級毒品罪。被告乙○○持有甲基安非他命之低度
    行為，為意圖販賣而持有甲基安非他命之高度行為所吸收，
    就該次持有甲基安非他命之行為，不另論罪。
二、被告丁○○先後4 次販賣甲基安非他命之犯行，2 次轉讓甲
    基安非他命之犯行，均係時間緊接，分別觸犯犯罪構成要件
    相同之罪名，顯係基於概括犯意而為，應依連續犯規定論以
    一罪，並加重其刑（販賣甲基安非他命法定刑為無期徒刑部
    分，不得加重）。被告丁○○轉讓海洛因、甲基安非他命之
    1 行為，同時觸犯2 罪名，為想像競合犯，應從一重論以轉
    讓第一級毒品罪。被告丁○○運輸、轉讓甲基安非他命之目
    的係為日後販賣甲基安非他命之用，應從一重論以販賣第二
    級毒品罪。被告丁○○所犯販賣第二級毒品罪、轉讓第一級
    毒品罪，犯意個別，罪名互異，應予分論併罰。被告乙○○
    所犯持有第一級毒品罪、第二級毒品罪部分，係一行為觸犯
    數罪名，應從一重論以持有第一級毒品罪。被告乙○○所犯
    持有第一級毒品罪、意圖販賣而持有第二級毒品罪間，犯意
    個別、罪名互殊，應予分論併罰。
三、本院審酌：
(一)、被告丁○○犯後於審判中坦承犯行，承認錯誤，並清楚供證
    案情，具有悔意。被告丁○○於本案賣出甲基安非他命之數
    量非多，犯罪所得非鉅，惟其意圖營利而販入甲基安非他命
    之數量，高達約1,300 公克，數量甚夥，又將其中毛重830
    公克之甲基安非他命轉讓被告乙○○寄放，其中毛重460.53
    公克（驗前）則隨身攜帶，伺機販售，犯罪情節難認輕微，
    惟上開販入之甲基安非他命尚未售出之際，即為警查獲，且
    於本案，被告丁○○售出甲基安非他命之對象，僅被告乙○○1 人，犯罪所生之危害難謂嚴重，其同時轉讓海洛因、甲
    基安非他命與被告乙○○部分，犯罪情節亦非甚重，被告丁○○因染上毒癮，缺錢施用，進而販賣甲基安非他命，由其
    犯罪動機，可認被告丁○○是為毒癮所害，其教育程度僅國
    小畢業，妻兒離異，檢察官亦當庭請求量處中低度刑，及其
    他一切情狀，各量處如主文所示之刑，並定其應執行刑。被
    告丁○○販賣甲基安非他命部分，依其犯罪性質，認其不適
    合擔任公職或參與公共行政事務，有褫奪公權之必要，就此
    部分，併宣告褫奪公權。
(二)、被告乙○○之辯護人於本院審理時表示，被告乙○○所犯意
    圖販賣而持有第二級毒品罪部分，有情輕法重之情形，請本
    院引用刑法第59條之規定，酌減被告之刑度。按法院於面對
    不分犯罪情節如何，概以重刑為法定刑者，於有情輕法重之
    情形時，在裁判時本有刑法第59條酌量減輕其刑規定之適用
    ，以避免過嚴之刑罰，大法官會議解釋釋字第263 號解釋文
    可資參照。亦即，法院為避免刑罰過於嚴苛，於情輕法重之
    情況下，應合目的性裁量而有適用刑法第59條酌量減輕被告
    刑度之義務。又適用刑法第59條酌量減輕其刑時，並不排除
    同法第57條所列舉10款事由之審酌（最高法院70年05月16日
    70年度第6 次刑事庭長會議決議足供參考）。基於以上之理
    由，本院審酌：
    １、被告乙○○犯後於審判中亦坦白認罪，承認錯誤，犯後
        態度良好，具有悔意，其因施用毒品成癮，缺錢施用，
        進而受人託付，寄放海洛因、甲基安非他命，並另起販
        賣之意圖，持有甲基安非他命，足見其亦係受毒癮所害
        ，而犯本案，犯罪之可非難性不高。
    ２、被告乙○○於本案單純持有海洛因、甲基安非他命之數
        量不多，其意圖販賣持有甲基安非他命之數量雖達毛重
        830 公克，數量甚多，惟剛取得甲基安非他命之際，即
        為警查獲，犯罪所生之危害均屬非重。
    ３、被告乙○○之夫現因案服刑，家中尚有小孩1 名待養，
        ，家庭生活狀況是有困難。
    以上各情，足認被告乙○○所犯意圖販賣而持有第二級毒品
    罪部分，犯罪情狀是有值得憫恕之處，惟被告乙○○所犯該
    罪，法定刑是5 年以上有期徒刑，若科以法定最輕刑度，猶
    嫌過重，有傷一般國民對法律之情感，就該罪部分，爰依法
    酌減其刑，至其所犯持有第一級毒品罪部分，尚無法重之處
    ，自不依法酌減，並經審酌其他一切情狀，各量處如主文所
    示之刑，並定其應執行刑。
(三)、扣案之甲基安非他命1 包（驗前毛重830 公克）、12包（驗
    前毛重460.53公克），為被告丁○○販賣第二級毒品所扣押
    之毒品，亦為被告乙○○意圖販賣而持有第二級毒品所扣押
    之毒品，應於被告丁○○販賣第二級毒品罪、被告乙○○意
    圖販賣而持有第二級毒品罪之項下諭知沒收銷燬之。惟自被
    告乙○○處搜索扣押之甲基安非他命3 包（毛重830 公克、
    3.9 公克、0.85公克），經送鑑驗，業混合秤重，合計淨重
    821.69公克，取樣0.26公克鑑析用罄，驗餘淨重821.43公克
    ，有上開貳三(七)所示鑑驗通知書可明，該3 包甲基安非他命
    之個別驗餘淨重，已無法得悉，僅能就各包之驗前毛重，說
    明其重量。另扣案之甲基安非他命12包，鑑驗單位僅說明其
    驗前總毛重460.53公克，未計算總淨重若干，僅檢測其中1
    包之淨重，並取樣0.10公克鑑定用罄，是亦無法得悉該12
    包甲基安非他命之合計淨重若干（見上開貳三(九)鑑定書），
    僅能就其驗前總毛重，說明其重量，均併此敘明。扣案之甲
    基安非他命2 包（毛重3.9 公克、0.85公克，合計毛重4.75
    公克），乃被告丁○○轉讓第二級毒品、被告乙○○持有第
    二級毒品所扣押之毒品，應予沒收銷燬之。扣案之海洛因7
    包、2 罐（合計淨重29.64 公克），為被告丁○○轉讓第一
    級毒品、被告乙○○持有第一級毒品所扣押之物，亦應於該
    罪項下諭知沒收銷燬之。
(四)、被告丁○○部分，包裝上開毒品之夾鏈袋、塑膠罐，乃被告
    丁○○販賣第二級毒品、轉讓第一級毒品、第二級毒品所用
    之物，且為其所有，應依毒品危害防制條例第19條第1 項之
    規定沒收之，包裝驗前毛重830 公克甲基安非他命之塑膠袋
    3 個、牛皮紙袋1 個，則為被告丁○○、綽號「豆花」之人
    運輸甲基安非他命所用之物，牛皮紙袋為被告丁○○所有，
    塑膠袋為綽號「豆花」之人所有，亦應依毒品危害防制條例
    第19條第1 項之規定沒收之（該包甲基安非他命之外包裝原
    有報紙1 張，為證人丁○○、乙○○證述無誤，證人乙○○
    另證述該報紙已經司法警察人員當其面丟棄，已不在扣案物
    之列，爰不為沒收之諭知）。扣案被告丁○○所有之行動電
    話（廠牌NOKIA 、門號0000000000號），乃被告丁○○聯繫
    運輸、轉讓甲基安非他命所用之物，亦應依上開規定沒收之
    。被告丁○○因販賣甲基安非他命所得之財物7,000 元，亦
    依上開規定宣告沒收之，如全部或一部不能沒收時，以其財
    產抵償之。
(五)、被告乙○○部分，包裝海洛因之夾鏈袋、塑膠罐、包裝毛重
    0.85公克、3.9 公克甲基安非他命之夾鏈袋，於被告乙○○
    持有後，應認亦屬被告乙○○所有，且為其持有上開毒品所
    用之物，應依刑法第38條第1 項第2 款之規定沒收之。包裝
    上開毛重830 公克甲基安非他命之夾鏈袋，於被告乙○○持
    有該包甲基安非他命後，應認亦屬其所有，為其意圖販賣而
    持有第二級毒品所用之物，扣案之電子秤、分裝袋（空夾鏈
    袋）、行動電話（廠牌PANASONIC 、門號0000000000號），
    亦同，均應依毒品危害防制條例第19條第1 項之規定沒收之
    。
(六)、至本案其餘扣案物，與上揭犯罪事實無涉，自不於本案宣告
    沒收銷燬或沒收之旨。
乙、無罪部分：
一、公訴意旨略以：被告丙○○基於運輸、轉讓甲基安非他命之
    犯意聯絡，於94年05月19日，在高雄市○○路與青年路之聖
    和骨科醫院，受被告丁○○囑託，取得甲基安非他命1 包，
    即駕駛車號Y4-199號計程車，至雲林縣斗南鎮○○○路燦坤
    電子賣場附近，於同晚06時10分許，將上開甲基安非他命，
    轉讓與乙○○，旋為警查獲。檢察官因而認被告丙○○觸犯
    毒品危害防制條例第4 條第2 項之運輸第二級毒品罪、第8
    條第2 項之轉讓第二級毒品罪。起訴書所載犯罪事實及所犯
    法條與上開犯罪事實及所犯法條不符部分，檢察官於審判中
    均已當庭更正，並據以陳述起訴要旨、論告。
二、按犯罪事實應依證據認定之，無證據不得認定犯罪事實，刑
    事訴訟法第154 條第2 項定有明文。又「刑事訴訟法第161
    條第1 項規定：檢察官就被告犯罪事實，應負舉證責任，並
    指出證明之方法。因此，檢察官對於起訴之犯罪事實，應負
    提出證據及說服之實質舉證責任。倘其所提出之證據，不足
    為被告有罪之積極證明，或其指出證明之方法，無從說服法
    院以形成被告有罪之心證，基於無罪推定之原則，自應為被
    告無罪判決之諭知。」最高法院92年臺上字第128 號判例要
    旨可資參照。
三、檢察官認被告丙○○涉犯上開罪嫌，無非以被告丁○○、乙○○於偵查中供述委由被告丙○○駕車載運甲基安非他命1
    包，至查獲地點交與乙○○而為警查獲之供述筆錄；被告丙○○於偵查中坦承受被告丁○○之託運送上開物品，經警查
    緝時因緊張而加速逃逸，並於離去時打電話與被告丁○○聯
    繫，表示警察攔查出事；扣案之甲基安非他命1 包（毛重83
    0 公克）、鑑驗通知書、查獲時之照片、被告丁○○使用之
    門號0000000000號行動電話通訊監察錄音譯文等證據資料為
    證。被告丙○○堅詞否認犯罪，辯稱不知道運送轉交之物品
    為毒品。是本案所應審究者，乃被告丙○○於運送轉交該物
    件之前、或運送之過程中，是否認識或預見其所運輸轉交之
    物品，為甲基安非他命。
(一)、【被告丙○○受委託代送扣案毛重830 公克甲基安非他命之
    際，是否即受告知而認識或預見其所運送轉交者為甲基安非
    他命。】經查：
１、證人丁○○於本院審判中具結證稱：94年05月19日白天，在
    高雄市聖和骨科醫院向綽號「豆花」之人購入甲基安非他命
    ，於驗貨後，其將甲基安非他命分裝成2 包，其中1 包毛重
    830 公克，其向「豆花」表示要送到斗南鎮，但沒車，其住
    院也無法送，「豆花」表示要打電話叫車代為送貨，車資由
    丁○○自付，「豆花」並保證甲基安非他命若有遺失，會負
    責回補，其躺在病床上有聽到「豆花」打電話給車行叫司機
    ，隔約半小時，司機丙○○著車行制服到病房，「豆花」將
    該包甲基安非他命交給丙○○，叫丙○○送至斗南鎮，「豆
    花」要丙○○留下電話號碼，並輸入丁○○使用之手機，丁○○告知丙○○，到了斗南鎮再與丙○○聯絡，叫其送至燦
    坤電子賣場給何人，屆時是否順利交付，再電話聯繫，「豆
    花」即向其拿車資3,000 元給付丙○○；其不認識丙○○，
    亦不知丙○○為何會於偵查中供稱認識丁○○；當時甲基安
    非他命已用扣案之半透明塑膠袋、牛皮紙袋、報紙、便利商
    店塑膠袋等物層層包裹交給丙○○，丙○○未向其詢問內裝
    何物，其未向丙○○表示內包何物，其亦未聽到丙○○詢問
    「豆花」運載何物，亦未聽見「豆花」表示內有何物，其與
    「豆花」均未向丙○○表示該包裝物應置於車內何處、應注
    意何事或被警查獲應即回報等情，其亦不清楚「豆花」如何
    稱呼丙○○。
２、由證人丁○○之上開證詞，可見被告丙○○之所以運交甲基
    安非他命，乃「豆花」打電話至車行叫計程車司機，而由被
    告丙○○前來運送，尚非丁○○安排被告丙○○前來取貨運
    送，丁○○事後之所以會與被告丙○○電話聯繫，係因在病
    房內，透過「豆花」取得被告丙○○之電話號碼。此觀卷附
    之通訊監察錄音譯文、被告丁○○使用之門號0000000000號
    、0000000000號、被告丙○○使用之門號0000000000號行動
    電話通聯紀錄（參審判卷一第53頁至第81頁），在94年05月
    19日下午03時55分前，丁○○與被告丙○○全無電話聯繫之
    紀錄，益可明證。而「豆花」之人提議叫車代送甲基安非他
    命，丁○○之所以信任「豆花」之安排，乃出自於「豆花」
    之保證，且當時丁○○又因車禍骨折，開刀臥床（此亦經證
    人乙○○證述屬實），無法找人運送，其答應「豆花」之安
    排，甚為自然。又若丁○○早認識丙○○，於本案若真有由
    被告丙○○運送甲基安非他命之需求，其大可直接電話通知
    被告丙○○即可，不須經由「豆花」之人提議，撥打電話通
    知車行叫車。檢察官以通訊監察錄音譯文內容關於丁○○電
    話告知乙○○準備接貨，且甲基安非他命係丁○○所有，情
    理上應由丁○○本人安排運送，否定證人丁○○之上開證詞
    ，本院認為不足採。檢察官另指依據通訊監察錄音譯文，被
    告丙○○、丁○○於甲基安非他命交與乙○○前，有電話聯
    繫，顯係被告丁○○安排運送。惟依據通訊監察錄音譯文（
    94年度偵字第2273號卷一第62頁）顯示，被告丙○○、丁○○之通話內容，均未顯示其2 人提及毒品交付之事，其內亦
    無聯絡之暗語、代號等可徵被告丙○○知悉其所交付者係毒
    品。至被告丙○○於偵查中供述係受丁○○之託而運交一事
    ，被告丙○○於本院準備程序中否認上情，辯稱係電話通知
    車行叫車，其始至病房接受委託等語，核與證人丁○○之證
    述相符，被告丙○○於偵查中之上開供述，不無可能是被告
    丙○○認為丁○○乃該包裝物件之貨主所致。至於「豆花」
    之人與被告丙○○接觸時，是否曾告知被告丙○○，其所運
    送轉交者即為甲基安非他命，於本案尚無證據可明。
３、證人丁○○之上開證詞，亦顯示被告丙○○在接收上開包裝
    物件時，未詢問包裝物件之內容為何，無人告知被告丙○○
    包裝物件內容是何，亦無人交代其應小心行事、注意不讓包
    裝物件外露、遇警應即時通報等暗示包裝物件內可能為毒品
    或其他違禁物等情事，即無證據可明被告丙○○於接受此運
    送委託之時，已經他人告知而知悉包裝物件內，是甲基安非
    他命，或其他違禁物。固然，被告丙○○未詢問包裝物件內
    容，在不知包裝物件內容之情況下，敢於從事長途運送（高
    雄市至雲林縣斗南鎮），有違一般謹慎運送物件者之行事常
    態，惟被告丙○○辯稱「不問貨品內容」是其代送貨品之習
    慣，則在無證據資料證明被告丙○○曾有詢問貨品內容之前
    例，並被告丙○○僅一運送物件司機，車資可否領取極可能
    是其所最關心之事等情況下，本案亦有可能是被告丙○○本
    不知包裝物件內容為甲基安非他命或其他違禁品，始敢於長
    途運送上開物件，不知為警查獲、獲判重刑之恐懼，而僅收
    取一般行情之車資3,000 元，即代為送件。
(二)、【被告丙○○於收受毛重830 公克之甲基安非他命後，是否
    得自該物件之外包裝，即可認識或預見其所運交者為甲基安
    非他命。】本院認為：
１、關於甲基安非他命之包裝外觀，除包裝甲基安非他命本身所
    應有之透明夾鏈袋2 個以外，其外尚包裹半透明塑膠袋2 個
    、報紙1 張、牛皮紙袋1 個、便利商店塑膠袋1 個，層層包
    裹。其中報紙1 張、牛皮紙袋1 個，是丁○○在病房內看報
    、吃漢堡所使用之物，其於病房內收受「豆花」之人交付所
    購入之甲基安非他命，將甲基安非他命分成2 包後，隨即在
    「豆花」之人原交付之半透明塑膠袋2 個、便利商店塑膠袋
    1 個之包裝物外，另添加報紙、牛皮紙袋包寡。以上各情，
    為證人丁○○於審判中證述無誤，並有扣案之上開包裝袋、
    卷附之現場查扣包裝袋照片可資為證，並經本院當庭勘驗無
    誤。證人乙○○於審判中雖證稱查獲時，司法警察在磅秤甲
    基安非他命重量時，其僅看見便利商店塑膠袋、報紙2 種包
    裝物，其內即為透明夾鏈袋包裝之甲基安非他命，未見其他
    包裝袋，惟參諸證人丁○○之證詞，及本案確實扣有半透明
    塑膠袋2 個、牛皮紙袋1 個，可認證人乙○○之上開證述，
    乃其記憶上之錯誤，尚不足信。至於原用於包裹之報紙1 張
    ，本係重要證物，惟於司法警察人員至看守所借訊被告乙○○時，已經該司法警察人員丟入垃圾桶，為證人乙○○於審
    判中證述明確，本院亦未發現有報紙1 張扣案，當信證人乙○○所證為真。證人丁○○於審判中證實甲基安非他命是經
    上開包裝袋、報紙層層包裹後，始由「豆花」之人交與被告
    丙○○運送。
２、經本院當庭勘驗上開外包裝袋，並將之層層包覆後，認確實
    無法自其外觀發現包裝袋內所裝何物。證人戊○○即本案參
    與逮捕之警員，亦到庭具結證稱其發現被告丙○○在燦坤電
    子賣場前，於計程車後車廂拿出之包裝物，外層係由便利商
    店塑膠袋包裹，無法看出包裝袋內所裝何物。而乙○○於為
    警查獲前，在被告丙○○駕駛座旁取得之包裝物，外層即為
    扣案之便利商店包裝袋，為證人乙○○證述屬實，並有司法
    警察人員蒐證當場攝得之照片可徵。是就甲基安非他命包覆
    之結果，實難以其外觀，認定被告丙○○於接收該包物件後
    ，可得認識或預見其內裝有甲基安非他命。證人乙○○亦證
    稱其自丙○○駕駛座旁取得丙○○轉交之包裝袋，最外層便
    利商店之塑膠袋是打結綁成一條可以手提之袋子狀，無法看
    到裡面包覆的物品（證人乙○○並當庭示範）。此部分亦經
    證人丁○○證實，「豆花」是綁起來之後再交給被告丙○○
    。被告丙○○亦當庭供稱，便利商店塑膠袋是綁起來交付的
    。在這種情形下，被告丙○○於收受該包裝物件時，是否得
    以認識或預見其內有甲基安非他命，實有疑問。
３、至於被告丙○○有無可能於收受該包裝物件後，運送過程中
    ，私自打開該包裝物件，發現其內為甲基安非他命，而仍運
    送轉交乙○○？此涉及丁○○、「豆花」交與被告丙○○後
    ，至乙○○收受時這段期間，該包裝物件之外包裝是否曾經
    翻動。證人丁○○於審判中固證述其確定該包甲基安非他命
    由內而外之包裝依序是「半透明塑膠袋」、「便利商店塑膠
    袋」、「報紙」、「牛皮紙袋」，而與證人乙○○、戊○○
    所證、及現場蒐證照片所示交付物件之最外層包裝為便利商
    店塑膠袋之情不符。惟證人丁○○於審判中亦先證述包裝方
    式由內而外是「半透明塑膠袋」、「牛皮紙袋」、「報紙」
    、「便利商店塑膠袋」，於確認包裝順序後，其又證述「不
    知道牛皮紙袋是在便利商店塑膠袋之外面或裡面」、「報紙
    是包著安非他命，放在便利商店塑膠袋內」。證人丁○○之
    上開證述，顯然有所矛盾，不清楚之處甚明。而其當時人臥
    在床，囑託交付甲基安非他命是由「豆花」之人處理，是其
    不甚清楚包裝順序，是在合理可接受之範圍，乃誠實之不清
    楚，難認其有意為偏袒被告丙○○之證述。另外，本案無證
    據顯示上開外包裝袋4 個、報紙1 張等物，部分是在被告丙○○之車上查扣，而得認被告丙○○曾在運送過程中檢視受
    託運送物件，且若該等包裝袋、報紙曾被打開而脫落於被告
    丙○○之計程車上，信司法警察人員亦不知悉該等甚為平常
    之物於本案有何關聯，亦不至於查扣在案。從而，被告丙○○於受託運送後、轉交前，尚無證據顯示其檢視包裝袋，而
    得認識或預見包裝袋內有甲基安非他命。
(三)、【被告丙○○於司法警察上前逮捕時，駕車加速逃逸，並即
    電話通知丁○○出事了，警察攔查等語，由此可否推斷被告
    丁○○認識或預見其所運送交付者，即為甲基安非他命。】
    經查：
１、被告丙○○雖辯稱逮捕當時其不知是警察前來，誤以為是歹
    徒搶劫，所以駕車逃跑云云。惟依證人戊○○於審判中之證
    述，被告丙○○於司法警察人員到達時，駕車倒車後往前逃
    逸，其駕車向前追捕，當時時速約100 公里以上，追了5 分
    鐘才攔下逮捕丙○○。證人乙○○於審判中亦證述司法警察
    車輛很快圍過來，緊急煞車圍住，其見丙○○倒車，可能是
    車前有人，倒車後丙○○即往順著路的方向駛去，其見計程
    車司機已跑了，跟著也要回車內駕車逃跑。卷附之通訊監察
    錄音譯文（94年度偵字第2273號卷一第62頁），亦顯示被告
    丙○○於被捕日晚上06時17分，撥電話給丁○○稱：「老大
    仔，出代誌了啦! 我們到，警察就攔下去了啦! 女生被抓了
    啦! 我走掉了啦! 」由上開證據資料顯示，被告丙○○明顯
    知悉是警察到場圍捕，逮捕乙○○，其並駕車加速逃逸。其
    所辯誤認歹徒搶劫云云，顯不足信。
２、惟被告否認犯罪所持辯解縱屬不能成立，非有積極證據足以
    證明其犯罪行為，尚不能遽為有罪之認定（最高法院30年上
    字第1831號判例要旨參照）。被告丙○○從事計程車駕駛已
    將近10年，信在社會上歷閱豐富，與人和氣，賺錢發財乃其
    得以持續從事此項業務之道，趨吉避禍亦然。計程車司機於
    道路上奔走，最應避開之風險，乃警察對其違反道路交通安
    全規則之舉發，被告丙○○應有此職業敏感度，是其察覺警
    察前來，即駕車往前逃開，有可能是出於上開緣由，而非必
    然的可以推斷被告丙○○認識或預見其所運送交付者，是毒
    品，始見警逃逸。再者，證人丁○○於審判中證實，其於病
    房交代被告丙○○，物件是否順利交付，應即電話向其回報
    ，已如前述，被告丙○○於警察攔查後逃逸，並即向被告丁○○電話回報狀況，乃出於丁○○先前之要求，非得遽認被
    告丙○○早與丁○○有運輸、轉讓毒品之犯意聯絡，而於警
    方攔查時，向丁○○通報毒品已被警查扣。此觀上開通訊監
    察錄音譯文，被告丙○○始終未向丁○○提及該包運送物之
    下落，及後續如何處理等情，可得明證。另外，從上開被告
    丙○○之語譯內容，於每句話後，均使用閩南語之「啦! 」
    之重音，足認其口吻甚為惶恐緊張，不知所措。若被告丙○○早已認識或預見其所運送轉交者為毒品，而有被警查獲逮
    捕之可能，信其早有一定之心理準備，於逃逸並通知丁○○
    之際，當不至於如此驚慌失措。就此部分觀察，被告丙○○
    駕車加速逃逸，並電話通知丁○○為警查獲之意，是否可以
    推斷被告丙○○認識或預見所運交者為毒品，尚有合理之懷
    疑。
四、綜上，檢察官所舉出關於被告丙○○運輸、轉讓甲基安非他
    命之證據資料，尚存有合理之懷疑，無法得其有罪之確信，
    其犯罪不能證明，自應為其無罪之諭知。
丙、應適用之法條：
一、刑事訴訟法第299條第1項前段、第301條第1項。
二、毒品危害防制條例第4 條第2 項、第5 條第2 項、第8 條第
    1 項、第2 項、第11條第1 項、第2 項、第18條第1 項前段
    、第19條第1 項。
三、刑法第11條前段、第28條、第56條、第55條、第59條、第51
    條第5 款、第37條第2 項、第38條第1 項第2 款。
中    華    民    國    95    年    6     月    23    日
                  刑事第一庭  審判長法  官  侯廷昌
                                    法  官  李秋瑩
                                    法  官  楊欣怡
以上正本證明與原本無異。
如不服本判決，應於判決送達後10日內，向本院提出上訴狀（須
附繕本）。
                                    書記官  馮善詮
中    華    民    國    95    年    6     月    26    日
附錄法條：
毒品危害防制條例第4條
製造、運輸、販賣第一級毒品者，處死刑或無期徒刑；處無期徒
刑者，得併科新臺幣 1 千萬元以下罰金。
製造、運輸、販賣第二級毒品者，處無期徒刑或7 年以上有期徒
刑，得併科新臺幣7 百萬元以下罰金。
製造、運輸、販賣第三級毒品者，處5 年以上有期徒刑，得併科
新臺幣5 百萬元以下罰金。
製造、運輸、販賣第四級毒品者，處3 年以上10年以下有期徒刑
，得併科新臺幣3 百萬元以下罰金。
製造、運輸、販賣專供製造或施用毒品之器具者，處1 年以上7
年以下有期徒刑，得併科新臺幣1 百萬元以下罰金。
前五項之未遂犯罰之。
毒品危害防制條例第5條
意圖販賣而持有第一級毒品者，處無期徒刑或 10 年以上有期徒
刑，得併科新臺幣 7 百萬元以下罰金。
意圖販賣而持有第二級毒品者，處5 年以上有期徒刑，得併科新
臺幣5 百萬元以下罰金。
意圖販賣而持有第三級毒品者，處3 年以上10年以下有期徒刑，
得併科新臺幣3 百萬元以下罰金。
意圖販賣而持有第四級毒品或專供製造、施用毒品之器具者，處
1 年以上7 年以下有期徒刑，得併科新臺幣1 百萬元以下罰金。
毒品危害防制條例第8條
轉讓第一級毒品者，處 1 年以上 7 年以下有期徒刑，得併科新
臺幣 1 百萬元以下罰金。
轉讓第二級毒品者，處 6 月以上 5 年以下有期徒刑，得併科新
臺幣 70 萬元以下罰金。
轉讓第三級毒品者，處3 年以下有期徒刑，得併科新臺幣30萬元
以下罰金。
轉讓第四級毒品者，處1 年以下有期徒刑，得併科新臺幣10萬元
以下罰金。
前四項之未遂犯罰之。
轉讓毒品達一定數量者，加重其刑至二分之一，其標準由行政院
定之。
毒品危害防制條例第11條
持有第一級毒品者，處 3 年以下有期徒刑、拘役或新臺幣 5 萬
元以下罰金。
持有第二級毒品者，處 2 年以下有期徒刑、拘役或新臺幣 3 萬
元以下罰金。
持有專供製造或施用第一、二級毒品之器具者，處1 年以下有期
徒刑、拘役或新臺幣1 萬元以下罰金。
持有毒品達一定數量者，加重其刑至二分之一，其標準由行政院
定之。


司法院資訊處製作；財團法人民間司法改革基金會備份。
